【裁判字號】    98,訴,394
【裁判日期】    980911
【裁判案由】    公司法
【裁判全文】
臺北高等行政法院裁定
                                       98年度訴字第394號
原      告  甲○○
訴訟代理人  蔡順雄  律師
            曹詩羽  律師
            簡嘉宏  律師
被      告  臺北市政府
代  表  人  乙○○市長）住同.
訴訟代理人  己○○
            戊○○
            丁○○
參  加  人  聚益化學工業股份有限公司
兼上一人
法定代理人  丙○
共      同
訴訟代理人  徐景星律師
            鄭智元律師
            陳敬暐律師
上列當事人間公司法事件，本院裁定如下：
    主  文
本件於臺灣臺北地方法院97年度訴字第5215號民事訴訟事件確定
前，停止訴訟程序。
    理  由
一、按行政訴訟之裁判須以民事法律關係是否成立為準據，而該
    法律關係已經訴訟繫屬尚未終結者，行政法院應以裁定停止
    訴訟程序，行政訴訟法第177 條第1 項定有明文。
二、查原告原為聚益化學工業股份有限公司（以下稱聚益公司）
    之董事長，任期自民國95年3 月8 日起至98年3 月7 日止，
    該公司前於董、監事任期屆滿前之97年6 月21日召開97年度
    第1 次股東常會，決議全面改選董事及監察人，並於該次股
    東常會進行選舉投票，選出董事3 席及監察人1 席。惟該股
    東常會散會後，新任董事丙○立即召集該屆第1 次董事會，
    選任丙○為董事長，丙○旋於97年7 月21日檢具聚益公司97
    年6 月21日股東常會議事錄、同日董事會議事錄，向被告申
    請董事長變更登記，案經被告審查並通知補正後，以97年8
    月26日府產業商字第09787220030 號函，核准聚益公司改選
    董事、監察人及改選丙○為董事長變更登記。原告不服，以
    利害關係人身分經由原處分機關向經濟部提起訴願，亦遭駁
    回，遂提起行政訴訟。
三、經查原告主張其原為聚益公司之董事長，任期至98年3 月7
    日始屆滿，系爭股東會全面改選公司董事、監察人之議案，
    既係於董事任期屆滿前全面改選，自應適用公司法第199 條
    之1、 第199 條之規定，提前全面改選董事、監察人之議案
    ，因涉及董事提前解任，自應經股東會特別決議，始得為之
    。惟被告依經濟部94年2 月5 日經商字第09402016060 號函
    釋：「公司法第199 條之1 規定：『股東會於董事任期未屆
    滿前，經決議改選全體董事者，如未決議董事於任期屆滿始
    為解任，視為提前解任。』股東會依本條規定提前改選全體
    董事時，其股東出席數，與一般董事選舉同，應有代表已發
    行股份總數過半數股東之出席，並依同法第198 條規定選任
    之。」經濟部97年7 月16日經商字第09702083190 號函釋亦
    同此意旨，被告就參加人丙○之申請書面文件予以形式審查
    ，認符合上揭規定而准予登記。則系爭會議改選全體董事，
    究應普通決議或者特別決議，為本件先決問題。而原告業以
    聚益公司股東英屬維京群島商資祥投資有限公司代表人身份
    ，向臺灣臺北地方法院民事庭提起撤銷系爭改選董事、監察
    人決議之訴（案號：97年度訴字第5215號，臺灣高等法院案
    號：98年度上字第235 號，現由最高法院審理中），因該訴
    訟之結果為何顯為本件之先決問題，在前開案件未獲最終之
    審判結果前，即認有停止本件訴訟程序之必要，爰依首開規
    定，裁定如主文。
中    華    民    國    98    年     9   月     11    日
                     臺北高等行政法院第四庭
                               審判長法  官   黃  本  仁
                                     法  官   李  玉  卿
                                     法  官   林  妙  黛
上為正本係照原本作成。
如不服本裁定，應於送達後10日內向本院提出抗告狀（須按他造
人數附繕本）。
中    華    民    國    98    年     9   月     11    日
                                     書記官   蔡  逸  萱


司法院資訊處製作；財團法人民間司法改革基金會備份。
